最高法院刑事判決　　　　　　　　　110年度台上字第2679號
上　訴　人　羅學閎



選任辯護人　龔君彥律師
上　訴　人　吳文欽




上列上訴人等因強盜案件，不服臺灣高等法院中華民國109年7月
31日第二審判決（108年度上訴字第4246 號，起訴案號：臺灣士
林地方檢察署106年度偵字第7498、8274 號），提起上訴，本院
判決如下：
    主  文
上訴駁回。
    理  由
一、按刑事訴訟法第377 條規定，上訴於第三審法院，非以判決
    違背法令為理由，不得為之。是提起第三審上訴，應以原判
    決違背法令為理由，係屬法定要件。如果上訴理由書狀並未
    依據卷內訴訟資料，具體指摘原判決不適用何種法則或如何
    適用不當，或所指摘原判決違法情事，顯與法律規定得為第
    三審上訴理由之違法情形，不相適合時，均應認其上訴為違
    背法律上之程式，予以駁回。
二、本件原審審理結果，認定上訴人丙○○、甲○○有其事實欄
    壹相關所載之剝奪行動自由、強盜犯行明確，因而撤銷第一
    審該部分科刑之判決，改判變更檢察官起訴法條，依想像競
    合犯，從一重論處丙○○、甲○○共同犯強盜罪刑（甲○○
    為累犯），已載敘其調查取捨證據之結果及憑以認定犯罪事
    實之心證理由，就丙○○、甲○○否認犯行之辯詞認非可採
    ，亦依調查所得證據予以論述，有卷存資料可資覆按。
三、上訴意旨略以：
㈠、丙○○部分：依被害人乙○○證述，其身體未受強制力，有
    請他人出面解決此事，就和解金額尚能討價還價，原審援引
    之甲○○證詞、診斷證明書、監視錄影畫面翻拍照片、乙○
    ○之存摺及交易明細表等證據，難認乙○○已有陷於「至使
    不能抗拒」之情狀，原判決論以強盜罪，有適用法則不當之
    違法；原審單憑乙○○之指證，欠缺補強證據，即認其與甲
    ○○有強盜之犯意聯絡及行為分擔，未詳敘前揭認定之理由
    ，又謂不足為其餘同案被告亦有參與此部分犯行之證據，有
    理由不備及矛盾之違法。
㈡、甲○○部分：乙○○及同案被告洪靖婷（經判決無罪確定）
    等供證，本件強盜案係由丙○○一手策劃，並由丙○○與乙
    ○○討論解決方案，其無事先討論、參與或協助談判，亦未
    獲利，原判決未審酌前揭有利證據，逕認其有強盜之犯意聯
    絡，就與丙○○有如何犯意聯絡及分擔犯罪行為，未置一詞
    ，並切割在場之同案被告陳嘉偉、朱亞斌（經判處剝奪行動
    自由罪刑確定）無犯意聯絡，有理由不備之違誤；本件係乙
    ○○主動提議給付金錢，且身體未受拘束，不見驚懼害怕之
    情，無足認乙○○已達客觀上無法或難以抗拒之程度；其事
    後已與乙○○和解及賠付，原審量處之刑度與丙○○相差無
    幾，未斟酌刑法第57條所列各情狀，有適用法則不當之違法
    。
四、犯罪事實之認定、證據之取捨及證明力之判斷，俱屬事實審
    法院之職權，此項職權之行使，倘不違背客觀存在之經驗法
    則或論理法則，即不違法，觀諸刑事訴訟法第155 條第1 項
    規定甚明，自無許當事人任憑主觀妄指為違法，而資為合法
    之第三審上訴理由。又行為人意圖為自己不法之所有，施強
    暴、脅迫，至使不能抗拒，而取他人之物或使其交付財物，
    即該當刑法強盜罪之構成要件。所謂「不能抗拒」，係指行
    為人所為之強暴、脅迫等不法行為，就當時之具體事實，予
    以客觀之判斷，足使被害人身體上或精神上達於不能或顯難
    抗拒之程度而言。至強暴、脅迫手段，祇須壓抑被害人之抗
    拒，足以喪失其意思自由為已足。
    原判決認定丙○○、甲○○上開犯行，係綜合其等部分供述
    ，證人即被害人乙○○、同案被告朱亞斌、陳嘉偉、洪靖婷
    等人部分不利之證詞，卷附相關現場監視器側錄翻拍畫面照
    片、微信對話紀錄及診斷證明書，酌以所列其餘證據資料及
    案內其他證據資料而為論斷，詳敘憑為判斷丙○○指示不知
    情之洪靖婷邀約乙○○至所載時地，與甲○○、朱亞斌、陳
    嘉偉共同以所示強暴方式毆打、強押乙○○上車，並載至汐
    止五指山區限制其離去，剝奪其行動自由，基此客觀表現，
    已足以壓制乙○○抗拒之意思自由，合於「至使不能抗拒」
    要件，丙○○旋利用乙○○不能抗拒之際，藉詞迫令乙○○
    同意交付現金新臺幣8 萬元，復由甲○○帶同乙○○提領及
    收取現金，得以證明丙○○主觀上基於強盜犯意而為，且勾
    稽乙○○不利於甲○○之證言及當時客觀歷程，因認甲○○
    主觀上已知悉丙○○係非法取財，彼此間有犯意聯絡及行為
    分擔，所為如何已該當前揭強盜罪構成要件，2 人並為共同
    正犯等情之理由綦詳。另本於證據取捨之職權行使，對於同
    案被告洪靖婷供稱因受乙○○之騷擾而引發本件事端等說詞
    ，丙○○、甲○○主張係被害人主動提出金錢賠償，無強暴
    脅迫行為等辯詞，何以委無足採信或不足為丙○○、甲○○
    有利之認定等各情，逐一於理由內論述明白，與卷內資料悉
    無不合。凡此，概屬原審採證認事職權之合法行使，所為論
    斷說明，與經驗法則及論理法則俱屬無違，既非僅以乙○○
    不利於丙○○、甲○○之指證為採證之唯一證據，且綜合調
    查所得之各直接、間接證據而為合理論斷，論以犯前揭強盜
    之罪，無所指理由不備、矛盾或欠缺補強證據之違法可言。
    又原判決就相關事證詳加調查論列，既已說明採信乙○○指
    證其遭毆打受傷嚴重及丙○○一再指責其搶生意、挖角等言
    行，要求處理此事始得離開，被迫同意交付現金，甲○○為
    依指示帶其領款及收取款項之人，洪靖婷供證案發時親見甲
    ○○、丙○○等持棒子、甩棍下車等旨之證言，參酌卷內其
    他證據佐證不虛之論證，以事證明確，縱未同時說明乙○○
    、洪靖婷其餘與判決本旨不生影響之供述如何不足為丙○○
    、甲○○有利之認定，乃事實審法院本於判斷之職權，而為
    證據取捨之當然結果，無礙於判決本旨之判斷，究與判決不
    備理由之違法有間。
五、犯罪之謀議，除共謀共同正犯，因其並未參與犯罪構成要件
    之實行行為，僅係以其參與犯罪之謀議為其犯罪構成要件之
    要素，故須以積極之證據證明其參與犯罪之謀議及為如何犯
    罪範圍之謀議外，其餘參與分擔犯罪構成要件行為之人，不
    論係以自己犯罪或幫助他人犯罪之意思而為，既均成立實行
    共同正犯，對其事前有無參與犯罪之謀議行為，於判決內無
    須明白認定，詳細記載，自無庸為證據之證明。依原判決確
    認之事實，並未認定甲○○係共謀共同正犯，對於其參與實
    行犯罪行為前如何與丙○○謀議，及為如何之謀議內容等非
    待證事項，自毋庸為認定及為證據之證明。而丙○○係基於
    強盜犯意，已參與相關強盜行為之實行，縱由其餘共犯取得
    被害人交付之財物，亦屬與甲○○間之行為分擔，無礙須就
    全部犯罪事實共同負責之認定，論以強盜罪之共同正犯，並
    無不合。
六、刑之量定，係實體法上賦予法院得依職權自由裁量之事項，
    苟已以行為人之責任為基礎，並斟酌刑法第57條各款所列情
    狀，在法定刑度內，酌量科刑，無偏執一端，致明顯失出失
    入情形，即不得任意指摘為違法，以為第三審上訴之理由。
    原判決就甲○○所犯之罪，已記明如何以行為人之責任為基
    礎，綜合審酌刑法第57條科刑等一切情狀，並說明所為犯罪
    情節、危害程度非屬輕微，犯後與被害人和解賠償之態度，
    兼衡其智識程度、家庭經濟及生活狀況等各情，依累犯規定
    加重其刑後，在罪責原則下適正行使其量刑之裁量權，科處
    有期徒刑5年3月，核其量定之刑罰，已兼顧相關有利與不利
    之科刑資料，客觀上並未逾越法定刑度，與罪刑相當原則無
    悖，難認有濫用其裁量權限之違法情形。又同案被告因所犯
    情節或量刑審酌條件有別，基於個案拘束原則，自不得比附
    援引執為原判決有違背法令之論據。甲○○上訴意旨猶執前
    情，單純就前述量刑裁量權之合法行使，任意指摘，自非適
    法之第三審上訴理由。
七、丙○○、甲○○其餘上訴意旨，無非係對於原判決已說明論
    駁之事項及原審取捨證據與判斷證明力之職權行使，再事爭
    執，或就原審前述量刑裁量權之合法行使，徒以自己說詞，
    任意指為違法，且重為事實之爭執，與法律規定得為第三審
    上訴理由之違法情形，不相適合，應認其等之上訴為不合法
    律上之程式，均予駁回。至甲○○另犯相同於第一審論以（
    修正前）刑法第277條第1項傷害罪部分，係屬不得上訴於第
    三審法院之案件，業經原審法院以裁定駁回其此部分之上訴
    確定（見原審卷第691、692頁），附此敘明。
據上論結，應依刑事訴訟法第395條前段，判決如主文。
中    華    民    國   110    年    12    月    29    日
                  刑事第九庭審判長法  官  段  景  榕  
                                  法  官  鄧  振  球  
                                  法  官  楊  力  進  
                                  法  官  宋  松  璟  
                                  法  官  汪  梅  芬  
本件正本證明與原本無異
                                  書記官
中    華    民    國   110    年    12    月    30    日